【裁判字號】    97,交聲更（一）,19
【裁判日期】    970618
【裁判案由】    違反道路交通管理處罰條例聲明異議
【裁判全文】
臺灣士林地方法院交通事件裁定  97年度交聲更（一）字第19號
原處分機關  臺北市交通事件裁決所
受處分人    甲○○
即異議人
上列異議人即受處分人因違反道路交通管理處罰條例案件，對於
臺北市交通裁決所民國97年1 月31日所為之處分（原處分案號：
北市裁二字第裁22-A00WB1518號），聲明異議，經本院裁定後（
97年度交聲字第214 號），受處分人提起抗告，由臺灣高等法院
以97年度交抗字第572號撤銷發回，本院裁定如下：
        主  文
異議駁回。
        理  由
一、原處分意旨略以：異議人即受處分人甲○○於民國96年11月
    22日上午10時34分許，駕駛車牌號碼4071-RR 號租賃自用小
    客車，行經台北市市○○道與館前路路口，於設有禁止迴轉
    標誌之路口違規迴轉，經臺北市政府警察局大同分局交通警
    察大隊員警舉發「在設有禁止迴車標誌路段迴車」之違規，
    爰依違反道路交通管理處罰條例第49條第2 款之規定，裁處
    異議人罰鍰新臺幣（下同）9 百元之處分，並依同條例第63
    條第1 項第1 款之規定，記違規點數1 點。
二、異議意旨略以：因台北市市○○道與館前路口處之交通標誌
    並未有文字說明，在違規路段路口有二線同方向之車道，並
    有紐澤西護欄做分隔，容易被誤解為不可迴轉至左方相鄰同
    向車道，另異議人之行為應為左轉而非迴轉，有照片可資說
    明，原處分顯有不當，爰依法聲明異議云云。
三、按汽車駕駛人迴車時，在禁止左轉路段迴車者，處新臺幣（
    下同）6 百元以上1 千8 百元以下罰鍰，並記違規點數1 點
    ，道路交通管理處罰條例第49條第2 款、第63條第1 項第1
    款定有明文。
四、經查，（1） 本件違規地點臺北市市○○道與館前路路口於
    車道中間紐澤西護欄旁，設有「禁止迴轉」之標誌牌，有照
    片在卷可稽（前審卷第4 頁、第5 頁、第13頁），異議人於
    96年11月22日上午10時34分許，駕駛車牌號碼4071-RR 號租
    賃自用小客車行駛於上開設有禁止迴車標誌路段迴車，經警
    攔停舉發之事實，此有臺北市政府警察局北市警交大字第A0
    0WB1518 號舉發違反道路交通管理事件通知單、臺北市政府
    警察局大同分局96年12月7 日北市警同分交字第0963268830
    0 號書函各1 紙在卷可稽（本院97年度交聲字第214 號卷─
    下稱本院前審卷，第6 頁、第10頁），異議人並不否認於上
    開時地有上開駕駛行為，惟辯稱該迴車之行為係「左轉」而
    非迴轉云云。惟駕駛人於行車時迴轉，乃係利用迴轉達到反
    方向行駛之目的，而依本院前審卷第4 頁卷附之照片所示，
    禁止迴轉之標誌係矗立於分隔兩股同方向車流之紐澤西護欄
    旁，上開禁止迴轉之標誌，自非禁止上開紐澤西護欄分隔之
    二股同向車流相互迴轉，而係禁止該二同向車流不得迴轉至
    不同車流方向之對向車道，即本院前審卷第4 頁上方之紅色
    箭頭所在之車道。且「迴轉」時必須左轉再左轉，往反方向
    行駛，是「迴車」應係指左轉再左轉之行為，依異議人所提
    供之行車路線照片以觀，異議人確有兩次左轉之事實，是異
    議人所為，自屬「迴車」行為無誤，其上開所辯，顯係曲解
    法令所致，自無可採。（2） 次查按駕駛人駕駛車輛，應遵
    守道路交通標誌、標線、號誌之指示、警告、禁制規定，道
    路交通管理處罰條例第4 條第1 項前段定有明文。道路交通
    標誌、標線、號誌，係交通主管機關依道路交通狀況及用路
    人之需要而依法設置，故駕駛人有遵守標誌、標線、號誌指
    示之義務，駕駛人自不得僅憑其個人認知，而任憑己意決定
    不予遵守或曲解文意，否則將使交通秩序大亂，非但影響道
    路交通安全及用路人權益，亦將使道路交通標誌、標線、號
    誌形同虛設。再按道路上設置之禁止迴車標誌，乃是對於用
    路人，所為對外直接發生法律效果之單方行政行為，屬於行
    政程序法第92條第2 項所稱之一般處分，並依行政程序法第
    100 條第2 項、第110 條第2 項本文之規定，一般處分於公
    告日起即為送達並發生效力，此種標誌一經設置、公告，行
    經該路段之車輛均受其拘束，而交通管理之實際標誌、標線
    、管制方法、手段，乃行政機關依其職權為專業判斷之行政
    措施或處分，除有重大、明顯瑕疵或其他違法情形外，尚非
    本院所得任意指摘或變更。況前揭禁止迴轉標誌，設於兩同
    向車道中間，其下未加任文字說明，即表示行駛於該路段之
    所有同向車道車輛皆應遵守該標誌之指示。異議人空言指摘
    交通管理之實際標誌設置有所不明，應係卸責之詞，並無可
    採。（3） 綜上所述，異議人在禁止迴轉路段迴車之違規行
    為事證明確，堪以認定。
五、原處分機關以異議人在禁止迴轉路段迴車之違規行為事證明
    確，援引道路交通管理處罰條例第49條第2 款、第63條第1
    項第1 款之規定，裁處異議人罰鍰9 百元，並記異議人違規
    點數1 點之處分，認事用法均無違誤，異議人之異議為無理
    由，應予駁回。
據上論斷，應依道路交通案件處理辦法第19條前段，裁定如主文
。
中    華    民    國    97    年    6     月    18    日
                  交通法庭法  官  杜惠錦
以上正本證明與原本無異。
如不服本裁定，應於送達後5日內，向本院提出抗告狀。
                          書記官  蘇彥宇
中    華    民    國    97    年    6     月    18    日


司法院資訊處製作；財團法人民間司法改革基金會備份。
